---
title: <span style="color:#034a94"> **Actividad 1**</span>
output:
html_document:
css: styles.css
---

<br/><br/>

Sigue las siguientes instrucciones y podrás realizar un análisis de la situación actual del Covid-19 para la región de tu preferencia.

Debes entregar un archivo pdf con el resultado del proceso 

<br/><br/>

```{r setup, include=FALSE}
knitr::opts_chunk$set(echo = TRUE)
```



### <span style="color:#034a94"> **Paso 1 : INSTALA PAQUETES Y ACTÍVALOS**</span>

```{r, eval=FALSE}
install.packages("tidyverse") #  instalación de paquete para manejo de datos
install.packages("RSocrata", dependencies = TRUE)   # instalación de paquete RSocrata lee datos de manera remota
install.packages("devtools")  # instala paquete para descargar paquetes desde github
devtools::install_github("dcomtois/summarytools") # descarga paquete summarytools desde repositorio github
library(tidyverse)   # libreria util en el manejo de datos
library(RSocrata)    # llamado de libreria RSocratas
```

<br/><br/>

### <span style="color:#034a94"> **Paso 2 : DESCARGA DATOS**</span>

```{r, eval=FALSE}
token <- "zxMsD6eXc0zlEMryRGW87Hwrz"  # token
Colombia <- read.socrata("https://www.datos.gov.co/resource/gt2j-8ykr.json", app_token = token) # lectura de manera remota 

```

<br/><br/>


### <span style="color:#034a94"> **Paso 3 : ARREGLA LA BASE DE INCONSISTENCIAS**</span>

```{r, eval=FALSE}
table(Colombia$estado)
table(Colombia$sexo)
table(Colombia$ubicacion)


Colombia$edad=as.integer(Colombia$edad)  # convertir en entero la variable edad
Colombia$sexo=str_to_lower(Colombia$sexo) # pasar a minúsculas todos valores de la variable sexo
Colombia$estado=str_to_lower(Colombia$estado) # pasar a minúsculas todos lo valores de la variable estado
Colombia$estado[Colombia$estado=="n/a"]=NA   # cambiar el valor  n/a por NA - valores faltantes
Colombia$recuperado=str_to_lower(Colombia$recuperado) # pasar a minúsculas todos los valores de la variable recuperado
Colombia$recuperado[Colombia$recuperado=="n/a"]=NA 
Colombia$ubicacion=str_to_lower(Colombia$ubicacion) # pasar a minúsculas todos los valores de la variable ubicación
Colombia$ubicacion[Colombia$ubicacion=="n/a"]=NA 
```

<br/><br/>


### <span style="color:#034a94"> **Paso 4 : SELECCIONA PARTE DE LA BASE**</span>

```{r, eval=FALSE}
Colombia22=subset(Colombia, Colombia$fecha_reporte_web>="2022-01-01") # data del 2022
Colombia21=subset(Colombia, Colombia$fecha_reporte_web>="2021-01-01" & Colombia$fecha_reporte_web<"2022-01-01") # data de 2021
Colombia20=subset(Colombia, Colombia$fecha_reporte_web>="2020-01-01" & Colombia$fecha_reporte_web<"2021-01-01") # data de 2020
Colombia22_11=subset(Colombia, Colombia$fecha_reporte_web>="2022-11-01") # data desde  nov-01-2022 
Valle22_11=subset(Colombia22_11, departamento=="76") # data del Valle del Cauca desde nov-01-2022
Cali22_11= subset(Colombia22_11, ciudad_municipio_nom=="CALI") # data de Cali desde nov-01-2022

```

<br/><br/>

### <span style="color:#034a94"> **Paso 5 : CONSTRUYE TABLAS DE FRECUENCIA**</span>

```{r, eval=FALSE}
table(Colombia22$estado)
table(Colombia21$estado)
table(Colombia20$estado)
table(Valle22_11$estado)
table(Cali22_11$estado, Cali22_11$sexo)

summarytools::freq(Colombia22$estado, cumul = F)
summarytools::freq(Colombia21$estado, cumul = F)
summarytools::freq(Colombia20$estado, cumul = F)
```

<br/><br/>

### <span style="color:#034a94"> **Paso 7 : OBTÉM RESUMEN DE INDICADORES**</span>

```{r, eval=FALSE}
mean(Colombia22_11$edad, na.rm = TRUE)
median(Colombia22_11$edad)
var(Colombia22_11$edad)
sd(Colombia22_11$edad)
min(Colombia22_11$edad)
max(Colombia22_11$edad)

summarytools::descr(Colombia22_11$edad)
```

<br/><br/>

### <span style="color:#034a94"> **Paso 7 : CONSTRUYE GRÁFICOS**</span>

```{r, eval=FALSE}
t1=table(Colombia$sexo)
pie(t1)

t2=table(Colombia$sexo,Colombia$ubicacion)
barplot(t2, las=1)

hist(Colombia22_11$edad, las=1, xlab = "edad (años)", ylab = "frecuencia", 
main = "Edad de personas contagiadas Covid19 Colombia- Nov 2022" )

boxplot(Colombia$edad, horizontal = TRUE,
main = "Edad de personas contagiadas Covid19 Colombia")


```

<br/><br/>

### <span style="color:#034a94"> **Paso 8 : ESCRIBE EL ANÁLISIS DE LOS DATOS**</span>

```{r, eval=FALSE}
Finalmente realiza un análisis de los resultados obtenidos
```

<br/><br/>
<div class="content-box-yellow">
### **Nota**

Recuerde que para iniciar el documento debe abrir un nuevo archivo .Rmd 

*File / New File / R Markdown...* 
</div>

